# 借壳上市商誉相关问题

提问人：frankyao1210 时间：2015-03-27 20:33:52
求助：A公司发行股份购买B公司（被B公司借壳），A公司原有业务保留（非净壳），B公司估值 70 亿元，B公司股东获得A公司70%的股份，A公司原有股东稀释后占30%的股份，那是否意味着A公司原有业务的价值为 30 亿元，如果A公司原有资产评估价值为 10 亿元，那是否该确认 20 亿元的商誉？以后在年末进行商誉减值测试的时候是怎么测试？多谢！

回答人：chenyiwei
这种问题比较复杂，需结合更多的背景信息才能加以深入分析。 一般理解，在会计上的被购买方构成业务的反向购买交易中，合并成本可以理解为会计上被购买方（上市公司）原有股份的市值总额。在目前的反向购买定价中，一般是根据被购买业务的估值除以被购买方基准日前 20 个交易日的均价确定须发行的股份数，这样计算的结果和你所估计的“A公司原有业务的价值为 30 亿元”可能比较接近。 被收购的上市公司包含业务时可能产生巨额商誉是个很麻烦的问题。在你说的案例中， 20 亿元的商誉有很大一部分并不是归属于被购买的上市公司原有的业务（不少情况下上市公司原先的主业是亏损的），而是归属于“壳资源”，理论上，在重组完成后的上市公司合并报表中，“壳资源”的价值应按权益性交易原则冲减股本溢价，但在实务中确实存在“归属于上市公司原有业务的商誉”和“壳资源价值”（正式名称是“流通权溢价”）之间如何划分的难题，无论如何划分都可能招致来自市场和监管部门的质疑。所以还是建议谨慎考虑是否需要保留上市公司的原有业务，还是建议尽可能先将上市公司处理成净壳之后再把资产装入，这样可能审核标准高些（等同于IPO），但会计处理简单，后患也少。

提问人：frankyao1210 时间：2015-03-28 11:42:12
谢谢陈老师。继续请问：如果要处理成净壳再装入资产是必须在交易基准日之前处理完，还是在重组通过之后交割之前完成就行？谢谢！

回答人：chenyiwei
在交割日（会计上的购买日）之前完成。

提问人：xzsuper 时间：2015-04-16 14:21:18
问一下陈老师，在壳不够干净的情况下（原上市公司构成业务）， 如果编制备考财务报表，对于备考财务报表期初原上市公司业务公允价值如何确定的问题，通常是怎么操作的？是按照期末的公允价值往前推，还是就直接拿期末的公允价值，还是干脆拿期初账面价值？

回答人：chenyiwei
为了编制备考报表而专门确定期初公允价值并无意义。一般都是在确定的基准日可辨认净资产公允价值基础上向前推。只有当尚未完成基准日评估工作时才使用账面价值，但需在附注中作出特别提示，以免误导。